臺灣彰化地方法院刑事判決　　　　　　　100年度易字第508號
公　訴　人　臺灣彰化地方法院檢察署檢察官
被　　　告　施陸經
上列被告因竊盜案件，經檢察官提起公訴（100年度偵字第1301
號），本院判決如下：
    主  文
施陸經攜帶兇器竊盜，處有期徒刑陸月，如易科罰金，以新臺幣
壹仟元折算壹日。扣案之螺絲起子壹支沒收。
    犯罪事實
一、施陸經因嗜酒，且又沒錢可供其購買保力達Ｂ及啤酒，乃基
    於意圖為自己不法所有之竊盜犯意，持其自己所有客觀上具
    危險性而足為兇器之螺絲起子1支，於民國100年1月10日凌
    晨0時許，前往李明娜所經營之彰化縣田尾鄉○○村○○路○
    段43號旁之「天天來檳榔攤」，以螺絲起子強行插入鋁門縫
    隙之方式，破壞鋁門上之鎖頭（毀損部分未據告訴）後，侵
    入無人居住之檳榔攤，先竊取李明娜所有之臺灣啤酒數瓶得
    手後，暫回到斜對面住處（即中山路1段52號）飲用該數瓶
    竊得之啤酒後，隨即又再接續回到「天天來檳榔攤」竊取保
    力達Ｂ一箱（12瓶）、臺灣啤酒（連同先前竊取之數瓶，共
    一箱即24瓶）及電話機、電子計算機、電腦遙控器各1台得
    手。嗣因施陸經沿路將上開物品拖行返回其位於斜對面住處
    ，於搬運過程中，不慎造成數瓶保力達Ｂ玻璃瓶破碎，瓶身
    碎片及其內液體沿路散落，李明娜於當日上午至檳榔攤開店
    時，發現檳榔攤內保力達Ｂ及啤酒等物遭竊，研判為附近鄰
    居所為，且又在檳榔攤附近即中山路與四維巷口（距離檳榔
    攤約20公尺）發現保力達Ｂ玻璃瓶碎片及保力達Ｂ液體沿路
    灑到施陸經住處，李明娜即至施陸經住處問施陸經是否竊取
    檳榔攤內之物品，發現施陸經住處門口及屋內亦有保力達Ｂ
    玻璃瓶碎片及保力達Ｂ液體，並在桌上發現其遭竊之電腦遙
    控器一台，施陸經乃坦承行竊，並將電話機、電子計算機、
    電腦遙控器各一台返還李明娜，惟竊得之保力達Ｂ及啤酒各
    一箱幾已飲用完畢。嗣經警據報後，前往施陸經之上開住處
    ，施陸經乃主動交付其所有供行竊用之螺絲起子1支扣案。
二、案經彰化縣警察局北斗分局報請臺灣彰化地方法院檢察署檢
    察官偵查起訴。
    理  由
一、程序方面（證據能力部分）：
  (一)按被告以外之人於偵查中向檢察官所為陳述，除顯有不可信
    之情況者外，得為證據，刑事訴訟法第159條之1第2項定有
    明文。偵查中對被告以外之人（包括證人、鑑定人、告訴人
    、被害人及共同被告等）所為之偵查筆錄，或被告以外之人
    向檢察官所提之書面陳述，性質上均屬傳聞證據。惟現階段
    刑事訴訟法規定檢察官代表國家偵查犯罪、實施公訴，依法
    其有訊問被告、證人及鑑定人之權，證人、鑑定人且須具結
    ，而實務運作時，檢察官偵查中向被告以外之人所取得之陳
    述，原則上均能遵守法律規定，不致違法取供，其可信度極
    高，職是，被告以外之人前於偵查中已具結而為證述，除反
    對該項供述得具有證據能力之一方，已釋明「顯有不可信之
    情況」之理由外，不宜以該證人未能於審判中接受他造之反
    對詰問為由，即遽指該證人於偵查中之陳述不具證據能力。
    且所謂不可信性情況，法院應審酌被告以外之人於陳述時之
    外在環境及情況，例如：陳述時之心理狀況、有無受到外力
    干擾等，以為判斷之依據。本件證人李明娜於檢察官偵查中
    ，以證人之身分陳述（參見偵卷第16頁），經告以具結義務
    及偽證處罰後，於命證人朗讀結文後具結，其係於負擔偽證
    罪之處罰心理下證述，並以具結擔保其供述之真實性，又無
    受其他不當外力干擾之情形，其未曾提及檢察官在偵查時有
    不法取供之情形，依上說明，其於偵查中之證言自具有證據
    能力。
  (二)次按被告以外之人（包括證人、鑑定人、告訴人、被害人及
    共同被告等）於審判外之陳述雖不符刑事訴訟法第159條之1
    至之4之規定，而經當事人於審判程序同意作為證據，法院
    審酌該言詞陳述或書面陳述作成時之情況，認為適當者，亦
    得為證據，刑事訴訟法第159條之5第1項定有明文。其立法
    意旨在於傳聞證據未經當事人之反對詰問予以核實，原則上
    先予排除。惟若當事人已放棄反對詰問權，於審判程序中表
    明同意該等傳聞證據可作為證據，基於尊重當事人對傳聞證
    據之處分權使訴訟程序得以順暢進行，上開傳聞證據則有證
    據能力（最高法院94年度臺上字第4890號判決要旨參照）。
    又按當事人、代理人或辯護人於法院調查證據時，知有第15
    9條第1項不得為證據之情形，而未於言詞辯論終結前聲明異
    議者，視為有前項之同意，刑事訴訟法第159條之5第2項亦
    定有明文。亦即，傳聞證據未經當事人之反對詰問予以核實
    ，原則上先予排除，惟若當事人已放棄詰問或未聲明異議，
    基於證據資料愈豐富，愈有助於真實發現之理念，且強化言
    詞辯論主義，法院自可承認該傳聞證據例外擁有證據能力。
    經查，證人即被害人李明娜於警詢中之陳述（參見警卷第5
    至7頁），雖係被告以外之人於審判外之陳述，性質上屬傳
    聞證據，惟經檢察官、被告均同意作為證據，又本院審酌該
    言詞陳述作成時之情況，並查無其他不法之情狀，足認為得
    為本案之證據，依刑事訴訟法第159條之5之規定，有證據能
    力。
  (三)依刑事訴訟法第159 條第1 項：「被告以外之人於審判外之
    言詞或書面陳述，除法律有規定者外，不得作為證據。」該
    所謂「被告以外之人於審判外之言詞或書面陳述」，並不包
    含「非供述證據」在內。按照相機拍攝之照片，係依機器之
    功能，攝錄實物形貌而形成之圖像，除其係以人之言詞或書
    面陳述為攝取內容，並以該內容為證據外，照片所呈現之圖
    像，並非屬人類意思表達之言詞或書面陳述，當不在上引規
    定「被告以外之人於審判外之言詞或書面陳述」之範圍內，
    其有無證據能力，自應與一般物證相同，端視其取得證據之
    合法性及已否依法踐行證據之調查程序，以資認定（最高法
    院97年度臺上字第3854號判決要旨參照）。經查，卷附現場
    照片（參見警卷第13頁至第19頁）均非實施刑事訴訟程序之
    公務員經由違背法定程序而取得，且與本案待證事實具有自
    然之關連性，況亦無傳聞法則之適用，自有證據能力。
  (四)再按傳聞法則乃對於被告以外之人於審判外之言詞或書面陳
    述而為之規範。又關於非供述證據之物證，或以科學、機械
    之方式，對於當時狀況所為忠實且正確之記錄，性質上並非
    供述證據，均應無傳聞法則規定之適用；如該非供述證據非
    出於違法取得，並已依法踐行調查程序，即不能謂無證據能
    力（最高法院97年度臺上字第1401號、6153號判決要旨參照
    ）。扣案之螺絲起子1支係屬物證，性質上並非供述證據，
    無刑事訴訟法第159條第1項規定傳聞法則之適用，以上證物
    與本案待證事實具有自然之關聯性，且無證據證明係公務員
    違法取得之物，依法自得作為證據。
二、訊據被告施陸經於警詢、偵訊及本院審理時對於上開犯罪事
    實均坦承不諱，核與證人即被害人李明娜於警詢及偵訊證述
    情節相符（見警卷第5頁至第7頁、偵卷第16頁），並有照片
    十三幀（見警卷第13頁至第19頁）在卷可稽，此外復有螺絲
    起子1支扣案可資佐證，是以本件事證已臻明確，被告犯行
    堪予認定。
三、查被告行為後，刑法第321條業經總統於100年1月26日以華
    總一義字第10000015561號令公佈修正，並於100年1月28日
    施行，本件被告前揭行為時刑法第321條加重竊盜罪規定為
    ：『犯竊盜罪而有左列情形之一者，處六月以上、五年以下
    有期徒刑：一、於夜間侵入住宅或有人居住之建築物、船鑑
    或隱匿其內而犯之者。二、毀越門扇、牆垣或其他安全設備
    而犯之者。三、攜帶兇器而犯之者。四、結夥三人以上而犯
    之者。五、乘火災、水災或其他災害之際而犯之者。六、在
    車站或埠頭而犯之者。前項之未遂犯罰之。』，修正後之刑
    法第三百二十一條則規定為：『犯竊盜罪而有下列情形之一
    者，處六月以上、五年以下有期徒刑，得併科新臺幣十萬元
    以下罰金：一、侵入住宅或有人居住之建築物、船艦或隱匿
    其內而犯之者。二、毀越門扇、牆垣或其他安全設備而犯之
    者。三、攜帶兇器而犯之者。四、結夥三人以上而犯之者。
    五、乘火災、水災或其他災害之際而犯之者。六、在車站、
    埠頭、航空站或其他供水、陸、空公眾運輸之舟、車、航空
    機內而犯之者。前項之未遂犯罰之。』，本件於刑法修正之
    後，原所犯加重竊盜罪之法定刑關於自由刑部分之上、下限
    雖未經變更，惟修正後之規定則增列犯加重竊盜罪者得併科
    新臺幣十萬元以下之罰金，比較修正前、後之規定，顯然修
    正前之規定有利於被告，經比較新舊法結果，以被告行為時
    之規定較有利於被告，自應依刑法第2條第1項前段規定，適
    用修正前刑法第321條之規定予以論處。
四、按刑法第321條第1項第3款之攜帶兇器竊盜罪，係以行為人
    攜帶兇器竊盜為其加重條件，此所謂兇器，其種類並無限制
    ，凡客觀上足對人之生命、身體、安全構成威脅，具有危險
    性之兇器均屬之，且祇須行竊時攜帶此種具有危險性之兇器
    為已足，並不以攜帶之初有行兇之意圖為必要。螺絲起子為
    足以殺傷人生命、身體之器械，顯為具有危險性之兇器（最
    高法院79年臺上字第5253號判例要旨參照）。次按刑法第32
    1條第1項第3款之攜帶兇器竊盜罪及同法第330條之攜帶兇器
    加重強盜罪係以行為人攜帶兇器竊盜或強盜為其加重條件，
    只要於竊盜或強盜時攜帶兇器，即構成加重竊盜或強盜罪名
    ，因立法所規範者為攜帶兇器竊盜或強盜即屬於加重條件，
    而不以取出兇器犯之為必要，亦不以攜帶之初有持以行兇之
    意圖為限（最高法院94年度台上字第3149號判決參照）。經
    查，扣案之螺絲起子1支，為金屬材質製，並得以之強行插
    入鋁門縫隙之方式，破壞鋁門上之鎖頭，且無論被告主觀上
    是否旨在行兇抑僅便利行竊，然在客觀上顯具有行兇之危險
    性，自屬兇器之一種，其攜帶而犯竊盜罪，應成立刑法第32
    1條第1項第3款之罪。
五、被告持在客觀上使用時足致人身危險之器具螺絲起子1支，
    以竊取他人之財物，核其所為係犯刑法第321條第1項第3款
    之攜帶兇器竊盜罪。公訴意旨認被告係犯刑法第321條第1項
    第2款、第3款之攜帶兇器毀壞門扇竊盜罪嫌，然按本件被告
    等所竊之處所為設於路邊以金屬搭建非密切附著土地之檳榔
    攤，而非設於住宅或建築物內之攤位，此有「天天來檳榔攤
    」之照片二幀在卷可稽（見警卷第13頁及第14頁之檳榔攤照
    片），而刑法第321條第1項第2款所謂之門扇、牆垣或其他
    安全設備，須與住宅、有人居住之建築物、船艦有關者，始
    足當之，而上述之檳榔攤係臨時或非密切附著土地之物，與
    售票亭、公共電話亭、工程暫用之小屋相類，非屬定著物，
    應屬動產（司法院（74）廳刑一字第497號函可資參照）；
    是被告破壞檳榔攤之玻璃門門鎖並侵入，不能論以毀壞門扇
    ，是公訴人認被告係犯攜帶兇器毀壞門扇竊盜罪，尚有未洽
    ，附此敘明。爰審酌被告因嗜酒，不思以合法正當途徑賺取
    所得，竟以攜帶兇器之手段竊盜，所竊取之上揭財物之價值
    ，對被害人所生損害，又被告事後已與被害人李明娜和解成
    立，並已賠償被害人新臺幣1200元，尚餘800元未賠償，被
    害人並到庭表示願意原諒被告等一切情狀，量處如主文所示
    之刑，並諭知易科罰金之折算標準，以示懲儆。
六、又刑罰法令關於沒收之規定，有採職權沒收主義與義務沒收
    主義。職權沒收，指法院就屬於被告所有，並供犯罪所用或
    因犯罪所得之物，仍得本於職權為斟酌沒收與否之宣告，例
    如刑法第38條第1項第2款、第3款、第3項前段等屬之。義務
    沒收，又可分為絕對義務沒收與相對義務沒收二者。前者指
    凡法條規定「不問屬於犯人與否，沒收之」者屬之，法院就
    此等之物，無審酌餘地，除已證明滅失者外，不問屬於犯人
    與否或有無查扣，均應沒收之；後者指凡供犯罪所用或因犯
    罪所得之物，均應予以沒收，但仍以屬於被告或共犯所有者
    為限（最高法院93年度臺上字第2751號判決要旨參照）。經
    查，扣案之螺絲起子1支係被告所有，業據被告於本院審理
    中供明在卷，且係供其犯罪所用之物，爰依刑法第38條第1
    項第2款規定併宣告沒收。
據上論斷，應依刑事訴訟法第299條第1項前段，刑法第2條第1項
前段、修正前刑法第321條第1項第3款、刑法第41條第1項前段、
第38條第1項第2款，判決如主文。
本案經檢察官趙冠瑋到庭執行職務。
中    華    民    國   100    年    5     月    31    日
                  刑事第二庭  法  官  石馨文
以上正本證明與原本無異。
如不服本判決應於收受判決後10日內向本院提出上訴書狀，並應
敘述具體理由；其未敘述上訴理由者，應於上訴期間屆滿後20日
內向本院補提理由書（均須按他造當事人之人數附繕本）「切勿
逕送上級法院」。
告訴人或被害人對於判決如有不服具備理由請求檢察官上訴者，
其上訴期間之計算係以檢察官收受判決正本之日期為準。
中    華    民    國   100    年    5     月    31    日
                              書記官  洪年慶
【附錄本案判決論罪科刑法條全文】：
中華民國刑法第321條：
犯竊盜罪而有左列情形之一者，處6月以上5年以下有期徒刑：
一、於夜間侵入住宅或有人居住之建築物、船艦或隱匿其內而犯
    之者。
二、毀越門扇、牆垣或其他安全設備而犯之者。
三、攜帶兇器而犯之者。
四、結夥3人以上而犯之者。
五、乘火災、水災或其他災害之際而犯之者。
六、在車站或埠頭而犯之者。
前項之未遂犯罰之。